【裁判字號】    99,訴,435
【裁判日期】    990430
【裁判案由】    違反毒品危害防制條例
【裁判全文】
臺灣彰化地方法院刑事判決               99年度訴字第435號
公  訴  人  臺灣彰化地方法院檢察署檢察官
被      告  甲○○
上列被告因違反毒品危害防制條例案件，經檢察官提起公訴（九
十九年度毒偵字第四二七號），本院裁定依簡式審判程序審理，
判決如下：
     主  文
甲○○施用第一級毒品，累犯，處有期徒刑拾壹月。
    事  實
一、甲○○前曾於民國八十九年間，因施用毒品案件，經本院以
    八十九年度毒聲字第一三四號裁定令入勒戒處所觀察、勒戒
    後，認無繼續施用毒品之傾向，於八十九年三月二十七日觀
    察勒戒執行完畢釋放，並由臺灣彰化地方法院檢察署檢察官
    以八十八年度毒偵字第二一一一號為不起訴處分確定；又於
    上開觀察勒戒執行完畢釋放後五年內之九十年間，因施用毒
    品案件，經本院以八十九年度毒聲字第四五八八號裁定令入
    勒戒處所觀察、勒戒後，認無繼續施用毒品之傾向，於九十
    年三月二十八日觀察勒戒執行完畢釋放，並由臺灣彰化地方
    法院檢察署檢官以八十九年度毒偵字第四九０三號、九十年
    度毒偵字第一二一二號為不起訴處分確定。其後於九十年間
    ，再因施用第一級毒品案件，經臺灣彰化地方法院檢察署檢
    察官聲請強制戒治並提起公訴，起訴部分經本院於90年12月
    19日以九十年度訴字第一０三一號判決判處有期徒刑八月確
    定；聲請強制戒治部分，則經本院以九十年度毒聲字第二九
    三五號裁定令入戒治處所施以強制戒治，於九十二年二月二
    十日強制戒治執行完畢釋放；復於九十三年間，因施用第一
    級毒品案件，經本院以九十三年度訴字第一四二０號判決判
    處有期徒刑一年，再經臺灣高等法院臺中分院於九十四年五
    月二日，以九十四年度上訴字第二一一號判決駁回上訴確定
    （下稱甲案）；同年又因施用第一級毒品案件，再經本院於
    九十五年四月十日，以九十五年度訴緝字第一三號判決判處
    有期徒刑一年三月確定（下稱乙案）。另因搶奪案件，經臺
    灣高等法院臺中分院於九十五年四月二十日，以九十五年度
    上訴字第二五五號判決判處有期徒刑一年四月確定（下稱丙
    案）。復因偽造文書案件，經臺灣南投地方法院於九十五年
    七月六日，以九十五年度投刑簡字第一五四號判決判處有期
    徒刑六月確定（下稱丁案）。其後上開乙、丙、丁三案再經
    臺灣南投地方法院以九十六年度聲減字第一四四八號各減刑
    為有期徒刑七月又十五日、八月、三月，並定應執行刑為有
    期徒刑一年五月又十五日確定，且與甲案接續執行後，於九
    十七年四月十六日縮短刑期執行完畢。詎其仍不知警惕，復
    基於施用第一級毒品海洛因之犯意，於九十九年一月二十六
    日晚上八時許，在彰化縣溪湖鎮○○路路旁，以將海洛因粉
    末攙水置入注射針筒注射手臂血管之方式，施用第一級毒品
    海洛因一次。嗣於同年月二十八日晚上十一時許，其因另案
    施用毒品案件遭通緝，為警接獲線報在彰化縣溪湖鎮○○里
    ○○街3 號前緝獲，且因其為警方毒品列管人口，前曾經警
    方多次通知均未到案接受驗尿，警方於徵得其同意下，對其
    採集尿液送驗，檢驗結果呈可待因及嗎啡陽性反應；，而悉
    上情。
二、案經彰化縣警察局溪湖分局報請臺灣彰化地方法院檢察署檢
    察官偵查起訴。
    理  由
一、按除被告所犯為死刑、無期徒刑、最輕本刑為三年以上有期
    徒刑之罪或高等法院管轄第一審案件者外，於刑事訴訟法第
    二百七十三條第一項程式進行中，被告先就被訴事實為有罪
    之陳述時，審判長得告知被告簡式審判程式之旨，並聽取當
    事人、代理人、辯護人及輔佐人之意見後，裁定進行簡式審
    判程式；除簡式審判程式、簡易程式及第三百七十六條第一
    款、第二款所列之罪之案件外，第一審應行合議審判；刑事
    訴訟法第二百七十三條之一第一項、第二百八十四條之一分
    別定有明文。本件被告甲○○所犯係死刑、無期徒刑、最輕
    本刑為三年以上有期徒刑或高等法院管轄第一審案件以外之
    罪，且於本院行準備程式時就被訴事實為有罪之陳述，經受
    命法官告知簡式審判程式之旨，並聽取公訴人、被告之意見
    後，本院合議庭認無不得或不宜改依簡式審判程式進行之處
    ，經評議結果，裁定改由受命法官獨任行簡式審判程式，合
    先敘明。
二、上開事實，業據被告於本院審理時坦承不諱，其為警查獲之
    上述經過，亦經證人即查獲被告之彰化縣警察局溪湖分局溪
    湖派出所警員乙○○於本院審理時到庭證述明確，且被告同
    意警方於九十九年一月二十八日對其採集尿液，經送詮昕科
    技股份有限公司檢驗結果，確呈可待因及嗎啡陽性反應，此
    有彰化縣警察局溪湖分局委託檢驗尿液代號與真實姓名對照
    認證單及詮昕科技股份有限公司九十九年二月十日出具之濫
    用藥物尿液檢驗報告等附卷可稽，堪認被告上開自白核與事
    實相符。
三、按毒品危害防制條例於九十二年七月九日修正公布，自九十
    三年一月九日施行，其中第二十條、第二十三條將施用毒品
    之刑事處遇程序，區分為「初犯」及「五年內再犯」、「五
    年後再犯」。依其立法理由之說明：「初犯」，經觀察、勒
    戒或強制戒治後，應為不起訴處分或不付審理之裁定；經觀
    察、勒戒或強制戒治執行完畢釋放後，「五年內再犯」者，
    因其再犯率甚高，原實施之觀察、勒戒及強制戒治既已無法
    收其實效，爰依法追訴或裁定交付審理。至於經觀察、勒戒
    或強制戒治執行完畢釋放後，「五年後再犯」者，前所實施
    之觀察、勒戒或強制戒治已足以遮斷其施用毒品之毒癮，為
    期自新及協助其斷除毒癮，仍適用「初犯」規定，先經觀察
    、勒戒或強制戒治之程序。從而依修正後之規定，僅限於「
    初犯」及「五年後再犯」二種情形，始應先經觀察、勒戒或
    強制戒治程序。倘被告於五年內已再犯，經依法追訴處罰，
    縱其第三次（或第三次以上）再度施用毒品之時間，在初犯
    經觀察、勒戒或強制戒治執行完畢釋放五年以後，已不合於
    「五年後再犯」之規定，且因已於「五年內再犯」，顯見其
    再犯率甚高，原實施觀察、勒戒或強制戒治，已無法收其實
    效，即應依該條例第十條處罰（最高法院九十五年第七次刑
    事庭會議決議參照）。查本件被告前於八十九年間，因施用
    毒品案件，經本院以八十九年度毒聲字第一三四號裁定令入
    勒戒處所觀察、勒戒後，認無繼續施用毒品之傾向，於八十
    九年三月二十七日觀察勒戒執行完畢釋放，並由臺灣彰化地
    方法院檢察署檢察官以八十八年度毒偵字第二一一一號為不
    起訴處分確定；又於上開觀察勒戒執行完畢釋放後五年內之
    九十年間，因施用毒品案件，經本院以八十九年度毒聲字第
    四五八八號裁定令入勒戒處所觀察、勒戒後，認無繼續施用
    毒品之傾向，於九十年三月二十八日觀察勒戒執行完畢釋放
    ，並由臺灣彰化地方法院檢察署檢官以八十九年度毒偵字第
    四九０三號、九十年度毒偵字第一二一二號為不起訴處分確
    定。其後於九十年間，再因施用第一級毒品案件，經臺灣彰
    化地方法院檢察署檢察官提起公訴，經本院於九十年十二月
    十九日以九十年度訴字第一０三一號判決判處有期徒刑八月
    確定等情，有臺灣高等法院被告前案紀錄表在卷可憑，是本
    件被告並不合於「五年後再犯」之規定，揆諸上開說明，被
    告所為已符合毒品危害防制條例第二十三條第二項之所定之
    追訴要件，並無「初犯」規定之適用，自毋須再重新施予觀
    察、勒戒之處遇程序，而應直接訴追處罰。從而，本件被告
    施用第一級毒品之犯行明確，自應依法論科。
四、核被告所為，係犯毒品危害防制條例第十條第一項之施用第
    一級毒品罪。被告於施用前持有第一級毒品之低度行為，應
    為施用之高度行為所吸收，不另論罪。又被告前於九十三年
    間，因施用第一級毒品案件，經本院以九十三年度訴字第一
    四二０號判決判處有期徒刑一年，再經臺灣高等法院臺中分
    院於九十四年五月二日，以九十四年度上訴字第二一一號判
    決駁回上訴確定（下稱甲案）；同年又因施用第一級毒品案
    件，再經本院於九十五年四月十日，以九十五年度訴緝字第
    一三號判決判處有期徒刑一年三月確定（下稱乙案）。另因
    搶奪案件，經臺灣高等法院臺中分院於九十五年四月二十日
    ，以九十五年度上訴字第二五五號判決判處有期徒刑一年四
    月確定（下稱丙案）。復因偽造文書案件，經臺灣南投地方
    法院於九十五年七月六日，以九十五年度投刑簡字第一五四
    號判決判處有期徒刑六月確定（下稱丁案）。其後上開乙、
    丙、丁三案再經臺灣南投地方法院以九十六年度聲減字第一
    四四八號各減刑為有期徒刑七月又十五日、八月、三月，並
    定應執行刑為有期徒刑一年五月又十五日確定，且與甲案接
    續執行後，於九十七年四月十六日縮短刑期執行完畢等情，
    有上揭卷附臺灣高等法院被告前案紀錄表附卷可參，其於受
    有期徒刑執行完畢後，五年以內故意再犯本件有期徒刑以上
    之罪，為累犯，應依刑法第四十七條第一項規定，加重其刑
    。爰審酌被告前已有多次毒品之前科，仍不知警惕，復曾經
    觀察、勒戒及強制戒治執行完畢後，猶未能戒除毒癮，竟又
    再次施用毒品，顯乏禁絕毒害之決心，暨其於本院審理時尚
    能坦認犯行，頗有悔悟之心等一切情狀，量處如主文所示之
    刑，以資儆懲（至蒞庭檢察官雖對被告具體求刑有期徒刑1
    年6 月，惟本院綜合上揭各情，認對被告處以如主文所示之
    刑，已足收懲儆之效，併此敘明）。
據上論斷，應依刑事訴訟法第二百七十三條之一第一項、第二百
九十九條第一項前段，毒品危害防制條例第十條第一項，刑法第
十一條前段、第四十七條第一項，判決如主文。
本案經檢察官陳建佑到庭執行職務。
中    華    民    國    99    年    4     月    30    日
                  刑事第二庭          法  官  吳芙如
以上正本證明與原本無異。
如不服本判決應於收受判決後10日內向本院提出上訴書狀，並應
敘述具體理由；其未敘述上訴理由者，應於上訴期間屆滿後20日
內向本院補提理由書狀( 均須按他造當事人之人數附繕本) 「切
勿逕送上級法院」。
中    華    民    國    99    年    4     月    30    日
                                      書記官  林明俊
附錄本案論罪科刑法條全文：
毒品危害防制條例第10條
施用第一級毒品者，處 6 月以上 5 年以下有期徒刑。
施用第二級毒品者，處 3 年以下有期徒刑。

司法院資訊處製作；財團法人民間司法改革基金會備份。
